【裁判字號】    95,訴,1975
【裁判日期】    950828
【裁判案由】    偽造有價證券等
【裁判全文】
臺灣高雄地方法院刑事判決              95年度訴字第1975號
公  訴  人  臺灣高雄地方法院檢察署檢察官
被      告  乙○○
指定辯護人  丙○○律師
上列被告因偽造有價證券等案件，經檢察官提起公訴（95年度偵
字第10603 號），本院判決如下：
    主  文
乙○○竊盜，處有期徒刑月。又連續行使偽造私文書，足以生
損害於他人，處有期徒刑月，偽造之附表一所示「甲○○」署
名共柒枚沒收。又意圖供行使之用，而偽造有價證券，處有期徒
刑壹年捌月，偽造之本票（票號：448729號、發票日：92年10月
17日）壹張沒收。應執行有期徒刑貳年，緩刑伍年。偽造之附表
一所示「甲○○」署名共柒枚，及本票（票號：448729號、發票
日：92年10月17日）壹張均沒收。
    事  實
一、緣乙○○與甲○○2 人本係位於高雄市三民區○○○路911
    號「大吉鐵板燒」擔任廚師之同事。因乙○○積欠地下錢莊
    債務無力清償，於民國92年7 月22日某時許，發現甲○○所
    有之皮包（內有現金約新臺幣8000元、甲○○之國民身分證
    、全民健康健保卡及駕駛執照各1 張、技術士證2 張，以下
    稱前開皮包）放置於該店收銀機旁，竟頓生貪念，擬竊取該
    皮包內之現金供己花用，遂意圖為自己不法之所有，逕以徒
    手方式竊取前開皮包得手而既遂。
二、乙○○於竊取前開皮包後，因見其內有另有甲○○之國民身
    分證、駕駛執照等個人證件，乃另行基於行使偽造文書及詐
    欺之概括犯意，先後於附表一所示時間、地點，偽以甲○○
    之名義在附表一所示之行動電話服務申請書、同意書內簽署
    「甲○○」之署名，以此方式偽造該等私文書，復持向各該
    行動電話公司服務人員據以行使，使各該承辦人員誤信該等
    門號係甲○○本人所申辦，因而陷於錯誤，遂依約交付行動
    電話共3 支及SIM 卡3 張，繼而提供如附表二所示行動電話
    通訊服務之利益，另致生損害於甲○○本人。嗣後乙○○則
    將前揭詐得之行動電話3 支予以變賣、作為清償個人債務之
    用。
三、乙○○另於92年10月17日，在某不詳地點，向經營地下錢莊
    之董正章（其所涉重利案件另由台灣高雄地方法院檢察署檢
    察官提起公訴）冒稱其係「甲○○」本人，除持前開所竊得
    甲○○所有之全民健康保險卡1 張及技術士證2 張作為抵押
    外，更基於意圖供行使而偽造有價證券之犯意，逕自偽簽「
    甲○○」之署名於票號448729號、發票日為92年10月17日、
    票面金額為2 萬元之本票上（以下稱前開本票），並於該紙
    本票正面按捺指印3 枚，藉以表示甲○○係前開本票發票人
    之意，進而以此方式偽造前開本票，復將該紙本票交予董正
    章收執作為借款之擔保，使董正章誤信係甲○○本人前往借
    款，因而陷於錯誤，遂同意借款並交付2 萬元予乙○○收受
    。嗣因高雄市政府警察局刑警大隊另案偵辦董正章所涉之重
    利案件，扣得前揭甲○○所有之全民健康保險卡、技術士證
    及本票等物品，經向甲○○查證後，始循線查悉上情。
四、案經甲○○訴由高雄市政府警察局報請台灣高雄地方法院檢
    察署檢察官偵查起訴。
    理  由
壹、關於本件證據能力之意見：
  一、刑事訴訟法第第159 條之5 規定：「被告以外之人於審判
      外之陳述，雖不符前四條之規定，而經當事人於審判程序
      同意作為證據，法院審酌該言詞陳述或書面陳述作成時之
      情況，認為適當者，亦得為證據。當事人、代理人或辯護
      人於法院調查證據時，知有第159 條第1 項不得為證據之
      情形，而未於言詞辯論終結前聲明異議者，視為有前項之
      同意。」。查證人甲○○、董正章於本件案發後先後經員
      警詢問並製作筆錄；於詢問過程中，製作筆錄之員警並未
      有何強暴、脅迫或以其他不正方法等情事，是以渠等警詢
      筆錄依法雖屬傳聞證據，原不具證據能力，然檢察官、被
      告暨其辯護人等均明知該等陳述有刑事訴訟法第159 條第
      1 項不得為證據之情況，猶未於審判程序中聲明異議，本
      院復審酌該等言詞陳述作成時之外部情況並無不當，自具
      有特別可信性。又衡諸本件倘欲證明被告前揭犯罪事實，
      實有引用該等證人警詢中供述之必要性。揆諸前揭說明，
      本院自得逕以卷附證人甲○○、董正章2 人之警詢筆錄採
      為認定事實之依據。
  二、次按，被告以外之人於偵查中向檢察官所為之陳述，除顯
      有不可信之情況者外，得為證據，刑事訴訟法第159 條之
      1 第2 項亦有明文。證人董正章前於95年3 月22日經臺灣
      屏東地方法院檢察署檢察官依法傳訊，由檢察官告知具結
      義務及偽證罪之處罰、依法具結後而為陳述，此有卷附上
      開偵訊筆錄及證人結文各1 份在卷可參。且此部分亦未經
      檢察官、被告及其辯護人抗辯有何不具證據能力之情形，
      並同意作為本案證據，參以上揭法條規定，本院亦得以證
      人董正章偵查中之證述採為本件證據。
貳、實體部分：
  一、前揭犯罪事實，業經證人甲○○、董正章分別於警詢及偵
      查中證述屬實，並有和信電訊股份有限公司行動電話服務
      申請書2 份、及偽造之前開本票影本、內政部警政署刑事
      警察局鑑驗書、台灣大哥大股份有限公司行動電話服務申
      請書暨同意書、甲○○所出具之贓物認領保管單、和信電
      訊股份有限公司94年12月15日和信（業服）字第09421200
      527 號函附繳費資料、與台灣大哥大股份有限公司94年12
      月6 日傳真函附欠費資料各1 件在卷可稽，復據被告於本
      院審理中坦認上情不諱，足徵被告之自白核與事實相符，
      堪予採信。經查：
    (一)按刑法第201 條所謂有價證券並不以流通買賣為必要條件
      ，苟證券上權利之發生移轉或行使，有其一以證券之占有
      為要件時，均屬有價證券之範圍。是以本票之到期日，依
      票據法第120 條第1 項第8 款規定，雖為絕對必要記載之
      事項，其上未載有到期日者，固無票據法上關於本票規定
      之適用，然該本票係以證券之形式作成，且執票人行使該
      票據所載之權利與其占有票據，有不可分離之關係，揆諸
      前開說明，仍不失其為刑法上之有價證券。本件被告乃於
      前開本票正面所示發票人欄填載甲○○之姓名，同時提供
      甲○○所有之全民健康保險卡及技術士證作為借款之擔保
      ，是以被告於偽簽上開甲○○署名及按捺指印之際，主觀
      上顯係以甲○○作為發票人之意，進而偽造前開本票並持
      向董正章行使，從而被告偽造前開本票並持之行使之事實
      ，至堪認定。
    (二)次者，詐欺罪性質上屬於結果犯，凡意圖為自己或第三人
      不法之所有，以詐術使人陷於錯誤、進而將本人或第三人
      之物交付或提供一定財產上利益者，即應構成犯罪，縱使
      事後另將所詐欺之物或利益設法歸還，要無解於該犯罪之
      成立。查被告偽以甲○○名義先後申辦如附表一所示行動
      電話門號，並同時取得行動電話3 支及SIM 卡3 張，顯係
      意圖為自己不法之所有，以詐術使行動電話公司交付該等
      行動電話及SIM 卡，繼而提供行動電話通訊服務，此舉足
      使行動電話公司無法依據正確之申請人資料藉以對行動電
      話門號使用者進行適當之徵信，以致將來通話費用恐有無
      從追償之虞。縱令其中0000000000號、及0000000000號等
      門號所產生之通話費用事後已由被告依約前往指定地點如
      數繳納，揆諸前揭說明，仍無礙於其前開詐欺取財與詐欺
      得利犯行之成立。
    (三)綜前所述，本件事證明確，被告前揭犯行洵堪認定，應依
      法論科。
  二、本案相關之法律比較適用：
      行為後法律有變更者，適用行為時之法律。但行為後之法
      律有利於行為人者，適用最有利於行為人之法律，刑法第
      2 條第1 項定有明文。查被告於前開行為後，刑法第33條
      、第51條、第55條及第74條業經總統於94年2 月2 日修正
      公布，並依刑法施行法第10條之1 規定自95年7 月1 日施
      行。另於95年6 月14日公布刑法施行法第1 條之1 ，除變
      更刑法分則編所定罰金之貨幣單位為新臺幣外，並分別提
      高罰金數額為3 倍或30倍。職是，本件自應就被告行為前
      、後相關法律有修正者，依前揭規定加以比較適用。茲說
      明如下：
    (一)修正前刑法第320 條第1 項之普通竊盜既遂罪、及同法第
      33 9條第1 、2 項之詐欺罪原規定法定刑分別為「5 年以
      下有期徒刑、拘役或5 百元以下罰金」與「5 年以下有期
      徒刑、拘役或科或併科1 千元以下罰金」，且依修正前刑
      法第33條第5 款規定罰金數額應為1 元以上；然依刑法施
      行法第1 條之1 規定，修正後該罪之法定刑度應各為「5
      年以下有期徒刑、拘役或新臺幣1 萬5 千元以下罰金」、
      與「5 年以下有期徒刑、拘役或科或併科新臺幣3 萬元以
      下罰金」，而修正後刑法第33條第5 款提高罰金數額為新
      臺幣1 千元以上，並以百元計算之。是以該罪修正後關於
      有期徒刑、拘役等自由刑雖未加以變更，惟就罰金數額下
      限則予以提高，故修正後之法律效果對行為人而言較屬不
      利，從而本件應依刑法第2 條第1 項前段，適用行為時、
      即修正前刑法第320 條第1 項、及第339 條第1 、2 項規
      定採為論罪科刑之基礎。
    (二)本件被告行為後，刑法第55條關於牽連犯之規定業於94年
      1 月7 日修正公布刪除，並於95年7 月1 日施行，則被告
      之犯行，因行為後新法業已刪除牽連犯之規定，此刪除雖
      非犯罪構成要件之變更，但顯已影響行為人刑罰之法律效
      果，自屬法律變更。本件被告主觀上乃基於詐欺故意而先
      後行使偽造之前開本票及附表一所示文書，是其意圖行使
      而偽造前開本票、及行使偽造私文書而詐欺取財（得利）
      之舉，客觀上分別具有方法、目的之牽連關係，依修正前
      刑法第55條規定本得適用牽連犯而以一罪論。惟修正後刑
      法乃刪除前開牽連犯規定，以致被告前揭行為須依法分別
      論以數罪而併罰之，經依新法第2 條第1 項規定比較新、
      舊法之結果，仍以行為時、即修正前刑法第55條之規定較
      有利於被告。故本件應依修正前刑法第55條作為論斷罪數
      之依據。
    (三)又刑法第56條連續犯之規定同於前述刑法修正過程中予以
      刪除，且此一刪除亦足資影響行為人刑罰之法律效果，同
      屬法律變更。經查：本件被告先後多次行使偽造私文書與
      詐欺取得行動電話公司所提供之行動電話與通話服務，主
      觀上顯係基於同一犯意、客觀上逐次實施數次行為而具連
      續性，進而侵害同性質之法益，惟因其各次行為依一般社
      會健全觀念，在時間差距上，可以分開，在刑法評價上，
      各具獨立性，每次行為皆可獨立成罪，是依修正前刑法第
      56 條 之規定，本得適用連續犯規定而論以一罪，並得加
      重其刑至二分之一。惟因修正後刑法刪除前開連續犯規定
      ，以致被告前揭數次構成要件行為須依法分別論以數罪而
      併罰之，依新法第2 條第1 項規定比較新、舊法之結果，
      仍以行為時、即修正前刑法第56條之規定較有利於被告，
      故本件仍應以修正前刑法第56條採為被告論罪之基礎。
    (四)再者，本件被告所犯各罪均為95年7 月1 日前犯之，修正
      前刑法第51條規定：「數罪併罰，分別宣告其罪之刑，依
      左列各款定其應執行者：」其中第5 款規定：「宣告多數
      有期徒刑者，於各刑中之最長期以上，各刑合併之刑期以
      下，定其刑期。但不得逾20年」，然修正後刑法第51條第
      5 款則規定：「宣告多數有期徒刑者，於各刑中之最長期
      以上，各刑合併之刑期以下，定其刑期。但不得逾30年」
      。經比較之結果，修正後刑法第51條第5 款因延長有期徒
      刑執行之上限，對行為人較屬不利，故依刑法第2 條第1
      項前段規定，本件應依修正前刑法第51條第5 款定其應執
      行之刑，方屬允當。
    (五)按被告犯罪後法律有變更，而比較行為時及裁判時之法律
      時，應就與罪刑有關之共犯、未遂犯、結合犯以及累犯加
      重、自首減輕、暨其他法定加減原因與加減例等一切情形
      ，比較其全部之結果，而為整體之適用，不能割裂而分別
      適用新舊法有利之條文（最高法院95年度台上字第3735號
      判決意旨參照）。本件經依前述竊盜罪及詐欺罪之法定刑
      、是否論以牽連犯、連續犯及定執行刑等規定合併比較之
      結果，爰認修正前刑法相關規定較有利於被告，故應依修
      正前刑法作為本件被告論罪科刑之依據。
    (六)此外，修正前刑法第74條第1 項第1 款原規定受2 年以下
      有期徒刑、拘役或罰金之宣告，且未曾受有期徒刑以上刑
      之宣告者，得宣告緩刑，且依修正前刑法第93條第1 項規
      定，緩刑期間內得付保護管束，另於同法第75條規定僅須
      於緩刑期間內更故意犯罪、或緩刑前故意犯罪，而在緩刑
      其內受有期徒刑以上之宣告者，即可撤銷緩刑。修正後刑
      法第74條除維持前述宣告刑之限制外，另改以「未曾因故
      意犯罪受有期徒刑以上刑之宣告者」即可宣告緩刑，並增
      列同條第2 項規定法院得課予被告一定之負擔，惟同法第
      75條則規定須行為人於「緩刑期內因故意犯他罪，而在緩
      刑期內受不得易科罰金之有期徒刑以上刑之宣告確定」或
      「緩刑前因故意犯他罪，而在緩刑期內受不得易科罰金之
      有期徒刑以上刑之宣告確定」，方得撤銷緩刑，且須於於
      判決確定後6 月以內始可為之。綜此以觀，修正後刑法針
      對緩刑雖增列法院得課予被告一定義務之負擔，然此舉乃
      係協助被告於緩刑期間內徹底糾正其犯行，藉以貫徹緩刑
      宣告之目的，此外更同時放寬宣告緩刑之要件，且限制撤
      銷緩刑之要件，避免因社會非難程度較輕之過失犯、及惡
      性輕微或偶發性犯罪之行為人因此喪失改過自新之機會。
      準此，茲就修正前、後刑法關於緩刑之相關規定加以合併
      比較，本院乃認應以修正後刑法關於緩刑之規定較有利於
      被告（最高法院95年第8 次刑事庭會議結論亦採同一見解
      ），故應依刑法第2 條第1 項但書，適用裁判時、即修正
      後刑法緩刑相關規定作為應否宣告緩刑之依據。
  三、核被告乙○○所為，係犯刑法第320 條第1 項普通竊盜既
      遂罪、同法第216 條、第210 條行使偽造私文書罪、同法
      第339 條第1 項詐欺取財罪與同條第2 項詐欺得利既遂罪
      、及同法第201 條第1 項意圖供行使之用而偽造有價證券
      罪。被告偽造有價證券後持以行使，其行使偽造有價證券
      之低度行為應為偽造有價證券之高度行為所吸收，且被告
      於前開本票正面偽簽「甲○○」署名及按捺指印之行為，
      乃係偽造有價證券之部分行為，不另論罪。另被告偽造甲
      ○○之署名於附表一所示行動電話服務申請書與同意書之
      行為，亦為偽造各該私文書之部分行為，且其偽造該等私
      文書後復持以行使，其偽造之低度行為，亦應為行使之高
      度行為所吸收，均不另論罪。本件被告接連於附表一編號
      所示行動電話服務申請書、同意書上偽簽「甲○○」之
      署名，其時間、地點均屬密切接近，客觀上足認係單一行
      為之多次舉動，且被告主觀上所認識者亦應屬基於單一犯
      意所為之接續舉動，接續侵害同一法益，應包括於一行為
      予以評價，為接續犯。又被告各次偽以甲○○名義申請如
      附表一所示行動門號而藉此取得行動電話、SIM 卡與電信
      通訊服務之利益，係一行為同時觸犯詐欺取財及詐欺得利
      之罪名，為想像競合犯，應從一重論以詐欺取財既遂罪。
      再者，被告先後3 次申辦如附表一所示之門號並取得行動
      電話與SIM 卡，其所犯行使偽造私文書及詐欺取財等數行
      為，均屬時間緊接，手法相似，觸犯構成要件相同之罪名
      ，顯係基於概括犯意反覆為之，均為連續犯，應依修正前
      刑法第56條規定，各以一罪論。且被告所犯連續行使偽造
      私文書罪及連續詐欺取財罪二者間，有方法、目的之牽連
      關係，應依修正前刑法第55條規定從一重以連續行使偽造
      私文書罪處斷；至被告偽以甲○○名義、偽造前開本票向
      董正章詐欺取得借款2 萬元部分，其所犯意圖供行使之用
      而偽造有價證券罪及詐欺取財罪二者間亦有前述方法、目
      的之牽連關係，應同依修正前刑法第55條論以牽連犯，從
      較重之意圖供行使之用而偽造有價證券罪論處。此外，本
      件被告乃於最初竊得甲○○所有之前開皮包後，因見其中
      尚有甲○○之前開個人證件，遂先後另行起意而著手實施
      行使偽造私文書與偽造本票之舉，是其所犯上開普通竊盜
      既遂罪、連續行使偽造私文書罪、及意圖供行使之用而偽
      造有價證券罪三者間犯意個別、行為互殊，應予分論併罰
      。另查，本件被告雖未能事前徵詢甲○○之同意，逕自冒
      簽甲○○姓名並按捺指印於前開本票之上，惟參以其偽造
      之本票數量僅只1 張，且票面金額非鉅，對於甲○○之票
      據信用及社會金融秩序所生之危害程度非鉅，實屬情輕法
      重，揆其犯罪情狀客觀上顯有堪予憫恕之處，本院如逕以
      宣告最低度之刑罰，猶嫌過重，當就其所犯意圖供行使之
      用而偽造有價證券罪部分，依刑法第59條規定減輕其刑。
      爰審酌被告犯罪之動機、目的與手段，且參諸其犯罪所得
      利益非鉅，並兼衡被告之品性、生活狀況、智識程度、且
      犯罪尚知坦認全部犯行、態度良好等一切情狀，分別量處
      如主文所示之刑，並依修正前刑法第51條第5 款定其應執
      行之刑，以資懲儆。另查，被告前未曾受有期徒刑以上刑
      之宣告，有卷附臺灣高等法院被告前案紀錄表1 件可佐，
      茲念其僅因一時失慮，以致誤罹刑章，且參諸被告事後業
      與甲○○達成和解在案，有和解書各1 件附卷可佐，諒其
      經此起訴、審判程序，理當知所警惕，信無再犯之虞，本
      院因認前開所宣告之刑以暫不執行為適當，爰併予諭知緩
      刑5 年，以啟自新。
  四、此外，附表一所示偽造之行動電話服務申請書、同意書等
      文件，均由被告持向各該行動電話公司行使，要非被告所
      有，自不得予以沒收，然其上偽造「甲○○」之署名不問
      屬於犯人與否，均應依刑法第219 條宣告沒收之。另被告
      偽造之前開本票1 紙乃係偽造之有價證券，依刑法第205
      條規定，不問屬於被告與否，均沒收之。
  五、末查，本件除起訴書所載之犯罪事實外，就被告前揭所為
      詐欺取得行動電話3 支及附表二所示門號之行動電話通訊
      服務之舉，另涉犯刑法第339 條第1 項詐欺取財罪及同條
      第2 項詐欺得利罪，此部分雖未據公訴人起訴，然核與前
      揭已起訴之詐欺取得SIM 卡部分各具有實質上一罪與想像
      競合犯之裁判上一罪關係，當為起訴效力所及，本院自應
      一併審理，附此敘明。
據上論斷，應依刑事訴訟法第299 條第1 項前段，刑法第2 條第
1 項、第74條第1 項第1 款，修正前刑法第201 條第1 項、第21
6 條、第210 條、第320 條第1 項、第339 條第1 項、第2 項、
第55條、第56條、第59條，罰金罰鍰提高標準條例第1 條前段，
判決如主文。
中    華    民    國    95    年    8     月    28    日
                  刑事第四庭  審判長法官 郭玫利
                                    法官 林意芳
                                    法官 陳明呈
以上正本證明與原本無異。
如不服本判決，應於收受送達後10日內向本院提出上訴書狀。
中    華    民    國    95    年    8     月    31    日
                                  書記官 林明忠
附錄本判決論罪科刑之法條：
中華民國刑法第201條
意圖供行使之用，而偽造、變造公債票、公司股票或其他有價證
券者，處3 年以上10年以下有期徒刑，得併科3 千元以下罰金。
行使偽造、變造之公債票、公司股票或其他有價證券，或意圖供
行使之用，而收集或交付於人者，處1 年以上7 年以下有期徒刑
，得併科3 千元以下罰金。
中華民國刑法第216條（行使偽造變造或登載不實之文書罪）
行使第210 條至第215 條之文書者，依偽造、變造文書或登載不
實事項或使登載不實事項之規定處斷。
中華民國刑法第210條（偽造變造私文書罪）
偽造、變造私文書，足以生損害於公眾或他人者，處5 年以下有
期徒刑。
中華民國刑法第320條（普通竊盜罪、竊佔罪）
意圖為自己或第三人不法之所有，而竊取他人之動產者，為竊盜
罪，處 5 年以下有期徒刑、拘役或 5 百元以下罰金。
意圖為自己或第三人不法之利益，而竊佔他人之不動產者，依前
項之規定處斷。
前二項之未遂犯罰之。
中華民國刑法第339條（普通詐欺罪）
意圖為自己或第三人不法之所有，以詐術使人將本人或第三人之
物交付者，處5 年以下有期徒刑、拘役或科或併科1 千元以下罰
金。
以前項方法得財產上不法之利益或使第三人得之者，亦同。
前二項之未遂犯罰之。
附表一：
┌──┬─────┬──────┬────────┬──────┬─────────┐
│編號│申辦門號  │偽造時間    │ 犯 罪 地 點    │偽造文書名稱│應沒收之物        │
├──┼─────┼──────┼────────┼──────┼─────────┤
│    │0000000000│92年8月20日 │台灣大哥大股份有│行動電話服務│甲○○之署名共3枚 │
│  │          │            │限公司左營明誠特│申請書及同意│                  │
│    │          │            │約中心          │書各1份     │                  │
├──┼─────┼──────┼────────┼──────┼─────────┤
│    │0000000000│92年8 月21日│和信電訊股份有限│行動電話服務│甲○○之署名共2枚 │
│  │          │            │公司台南安中特約│申請書1份   │                  │
│    │          │            │服務中心        │            │                  │
├──┼─────┼──────┼────────┼──────┼─────────┤
│    │0000000000│92年8 月22日│和信電訊股份有限│行動電話服務│甲○○之署名共2 枚│
│  │          │            │公司台南安中特約│申請書1份   │                  │
│    │          │            │服務中心        │            │                  │
└──┴─────┴──────┴────────┴──────┴─────────┘
附表二：
┌──────┬───────┬───────┐
│行動電話門號│詐取之通訊服務│ 備註         │
│            │費用（新臺幣）│              │
├──────┼───────┼───────┤
│0000000000  │2016元        │尚未清償      │
├──────┼───────┼───────┤
│0000000000  │232元         │已清償        │
├──────┼───────┼───────┤
│0000000000  │203元         │已清償        │
└──────┴───────┴───────┘


司法院資訊處製作；財團法人民間司法改革基金會備份。
